臺灣臺北地方法院刑事判決　　　　　　　　　　　　　九十一年度易字第六三五號
　　公　訴　人　臺灣臺北地方法院檢察署檢察官
　　被　　　告　己○○
右列被告因詐欺案件，經檢察官提起公訴（八十九年度偵字第二四四四五號、九十年
度偵字第一八八八、三七二四、一二五四八號），本院判決如左：
    主  文
己○○連續意圖為自己不法之所有，以詐術使人將本人之物交付，處有期徒刑陸月，
如易科罰金，以參佰元折算壹日。
    事  實
一、己○○係「鴻福健康事業股份有限公司」（下簡稱鴻福公司）之負責人，竟基於
    意圖為自己不法所有之概括犯意，分別僱用不知情之乙○○、甲○○擔任鴻福公
    司之營業處長、業務員，並自民國八十八年三月間起至同年七月間止，提供「鴻
    福公司與聯愛連鎖綜合醫院結合，提供會員健診暨醫療服務，且鴻福公司已委託
    元富證券公司輔導上櫃，九十年可掛牌，股票將漲至每股新臺幣（下同）三十元
    及公司可加價買回股東所認購之股票」等內容不實之公司文宣，利用乙○○、甲○○以每股十元之價格，連續向庚○○、戊○○、丁○○等人招攬認購鴻福公司
    未上市股票，致使庚○○、戊○○及丁○○陷於錯誤認為鴻福公司確實與聯愛綜
    合醫院結合，並提供會員健診暨醫療服務，且鴻福公司已委託元富證券公司輔導
    上櫃，九十年可掛牌，股票將漲至每股三十元及公司可加價買回股東所認購之股
    票等事實，致庚○○、戊○○、丁○○分別以一百萬元（八十八年三月三十一日
    以信用卡繳付五萬元、八十八年四月五日以支票繳付十萬元、八十八年五月一日
    以支票繳付三十五萬元、八十八年五月十九日以信用卡繳付三十萬元、八十八年
    六月三十日以支票繳付二十萬元）、二十五萬元（八十八年四月二日以信用卡繳
    付五萬元及以支票繳付十萬元、八十八年六月十一日繳付五萬元、八十八年六月
    二十六日繳付五萬元）、五十四萬元（八十八年六月十日繳付三十萬元、八十八
    年七月五日繳付二十四萬元）購買鴻福公司之股票，嗣庚○○、戊○○、丁○○
    發現鴻福公司經營情況與文宣不符，要求鴻福公司將股票買回，惟己○○卻予以
    拒絕，致庚○○、戊○○、丁○○等人受有損害，始知受騙。
二、案經被害人庚○○、戊○○、丁○○訴由臺灣臺北地方法院檢察署檢察官偵查起
    訴。
    理  由
一、訊據被告己○○矢口否認有何詐欺犯行，辯稱宣傳資料係鴻福公司規劃之藍圖，
    伊也按照計畫在實行，並未以空的計畫來騙告訴人等，如果做不到之部分伊會以
    其他方案來取代云云。惟查，右揭犯罪事實，業據告訴人庚○○、戊○○、丁○○指訴綦詳，並經證人乙○○、甲○○、丙○○偵訊中及本院調查時證述屬實，
    復有證交稅代徵稅額繳款書影本、鴻福公司股東暨會員通知書、鴻福健康休閒世
    界股東獲利及保障書、鴻福公司增資辦法暨投資報酬率分析、鴻福機構公告書、
    鴻福健康休閒世界規劃藍圖等影本、元富證券股份有限公司函文影本、經濟部公
    司執照、臺北市政府營利事業登記證等在卷可稽。鴻福公司關於與聯愛連鎖綜合
    醫院結合，提供會員健診暨醫療服務之宣傳部分，證人丙○○在法務部調查局臺
    南縣調查站證稱「就我所知，聯愛醫院與鴻福公司並無業務往來」、「就我所知
    ，聯愛醫院並無和鴻福公司有協議經營會員卡生意之情形，且由於新營市部分尚
    未營運，故並無優待醫療就診行為」，在本院調查時證稱「因為當時聯愛醫院還
    在裝潢根本還沒有談到業務或者是策略聯盟的事情」等語；而鴻福公司關於股票
    已委託元富證券公司輔導上櫃，九十年可掛牌之宣傳部分，經法務部調查局臺北
    市調查處函詢元富證券股份有限公司，元富證券股份有限公司函覆為「貴處所詢
    鴻福健康事業股份有限公司上櫃第二類股乙事，經查本公司並無承辦輔導該公司
    上櫃第二類股」之情，有元富證券股份有限公司八十九年九月二十一日（８９）
    元證字第一六一五號函在卷可稽，顯然前開鴻福公司與聯愛綜合醫院結合，提供
    會員健診暨醫療服務，且鴻福公司已委託元富證券公司輔導上櫃，九十年可掛牌
    等情顯係虛構之事實。再關於鴻福公司發行之股票將漲至每股三十元及公司可加
    價買回股事所認購之股票等宣傳資料，查公司發行之股票市值未來將上漲或下跌
    ，主要決定於市場交易機制，並非可得確定將來可漲至一定市值，且公司法規定
    除有特別法定情形外，公司不得自將股份收買及收回，則前開鴻福公司發行之股
    票將漲至每股三十元及公司可加價買回股事所認購之股票等宣傳事實，顯與常情
    與法律不符。顯然被告利用乙○○、甲○○持前開鴻福公司與聯愛連鎖綜合醫院
    結合、提供會員健診暨醫療服務、且鴻福公司已委託元富證券公司輔導上櫃、九
    十年可掛牌、股票將漲至每股三十元及公司可加價買回股東所認購之股票等虛構
    不實文宣，對告訴人等鼓吹讓告訴人等陷於投資鴻福公司必定獲利之錯誤，致告
    訴人等投資而發生不可預期之損失。是被告所辯前開虛構之文宣為鴻福公司單純
    之規劃藍圖云云，顯係卸責之詞，諉無足採。事證明確，被告詐欺之犯行足堪認
    定。
二、核被告己○○所為，係犯刑法第三百三十九條第一項詐欺取財罪嫌。被告係僱請
    並利用不知情之乙○○、甲○○向告訴人等為詐欺犯行，為間接正犯。被告先後
    多次詐欺犯行，時間緊接，犯罪構成要件相同，顯係基於概括犯意為之，為連續
    犯，應依法論以一罪，並加重其刑。爰審酌被告之品行、犯罪動機、目的、手段
    、所生之危害、犯罪後之態度及至今尚未與告訴人等達成和解等一切情狀，量處
    如主文所示之刑。查本件被告係於八十八年三月間起至同年七月間止，犯刑法第
    三百三十九條第一項之詐欺取財罪，其法定最重本刑為五年以下有期徒刑，依修
    正前刑法第四十一條規定：犯最重本刑為三年以下有期徒刑以下之刑之罪，而受
    六月以下有期徒刑或拘役之宣告，因身體、教育、職業或家庭之關係，執行顯有
    困難者，得以一元以上三元以下折算一日，易科罰金。本不得宣告易科罰金。惟
    查上開刑法第四十一條，業經立法院修正並經總統於九十年一月十日公布施行，
    依修正後之刑法第四十一條第一項規定：犯最重本刑為五年以下有期徒刑之罪，
    而受六個月以下有期徒刑或拘役之宣告者，得予以宣告易科罰金。另依刑法第二
    條第一項前段之規定：行為後法律有變更者，適用裁判時之法律，但裁判前之法
    律有利於行為人者，適用最有利於行為人之法律。係採從新及從輕主義。本件依
    上開修正後之刑法第四十一條第一項前段，及刑法第二條第一項後段之規定，自
    應依法併予宣告得易科罰金，及其易科罰金之折算標準，爰併予宣告之，併此敘
    明。
據上論結，應依刑事訴訟法第二百九十九條第一項前段、刑法第二條第一項後段、第
五十六條、第三百三十九條第一項、第四十一條第一項前段、罰金罰鍰提高標準條例
第一條前段、第二條，判決如主文。
本案經檢察官侯少卿到庭執行職務。
中      華      民      國      九十一      年      十一    月    一    日
                                      臺灣臺北地方法院刑事第七庭
                                          法  官  范智達
右正本證明與原本無異。
如不服本判決，應於判決送達後十日內，向本院提出上訴狀。
                                          書記官  賴敏慧
中      華      民      國      九十一      年      十一    月    一    日
附錄本案論罪科刑法條全文：
刑法第三百三十九條
意圖為自己或第三人不法之所有，以詐術使人將本人或第三人之物交付者，處五年以
下有期徒刑、拘役或科或併科一千元以下罰金。
以前項方法得財產上不法之利益或使第三人得之者，亦同。
前二項之未遂犯罰之。
